臺灣高等法院交通事件裁定　　　　　　 94年度交抗字第726號
抗　告　人即
受　處 分 人　　甲○○
上列抗告人因違反道路交通管理處罰條例案件，不服臺灣新竹地
方法院，中華民國94年8月16日所為裁定（94年度交聲字第112號
），提起抗告，本院裁定如下：
    主  文
原裁定撤銷。
    理  由
一、移送機關原裁決意旨略以：抗告人即受處分人甲○○分別於
    民國93年12月12日下午6時27分許、94年1月1日晚上8時40分
    許，駕駛張美媛所有之5P-0618號自小客車，行經新竹市○
    ○路○段科園路路口，分別因不遵守道路交通標誌之指示及
    行經有燈光號誌管制之交岔路口闖紅燈等違規事由，經新竹
    市警察局交通隊警員陳宗元、林吉龍以受處分人違反道路交
    通管理處罰條例第60條第2項第3款、第53條（原舉發違反道
    路交通管理事件通知單贅載第1項）規定，以照相方式取證
    ，先後填製竹市警交字第E00000000、E00000000號舉發違反
    道路交通管理事件通知單逕行舉發，車主張美媛收受上開通
    知單後，於通知單所列應到案日期前到案，向原處分機關告
    知車輛駕駛人為其配偶甲○○，原處分機關乃於94年3月21
    日，分別依道路交通管理處罰條例第60條第2項第3款、第53
    條第1項規定（裁決書贅載第1項）、第85條第2項規定，裁
    處受處分人即車輛駕駛人罰鍰新台幣（下同）900元、2,700
    元，並依同條例第63條第1項第1款、第3款規定（裁決書均
    漏載款次）各記違規點數1點、3點。
二、原法院認：
    (一)受處分人固不否認分於93年12月12日下午6 時27分許、94
      年1月1日晚上8時40分許，駕駛5P-0618號自小客車，行經
      新竹市○○路○段科園路路口，紅燈右轉之事實，惟辯稱
      ：該路段為園區從業人員、週邊居民，於日常工作、生活
      進出園區○○○道路，車輛往來頻仍，每遇紅燈，因出科
      學園區車流量大，如短暫停留恐致後方車輛壅塞，右轉科
      園路既無礙行人通行安全問題，亦有助於光復路車流量之
      紓解，且科園路口設計雙黃線禁止越線超車路口迴轉，及
      設置交通監視攝相系統，並無法達成紓解交通之目的，權
      衡行人路權、車輛右轉通行路權，實應以保障車輛右轉通
      行為先；又該路口前200公尺所設警告標示，係立於光復
      路入園區一路入口右側，園區民眾進出科園社區無法知悉
      ，且警告標示係「前有測速照相請減速行駛」，與新竹市
      警察局查覆函中所稱設置「前有闖紅燈、測速照相請減速
      行駛」標語明顯不符，顯示宣導週知民眾之周延性仍有不
      足云云。
    (二)經查：
     1. 按汽車駕駛人，不遵守道路交通標誌、標線、號誌之指
        示者，處新臺幣900 元以上1800元以下罰鍰，汽車駕駛
        人，行經有燈光號誌管制之交岔路口闖紅燈者，處1800
        元以上5400元以下罰鍰，道路交通管理處罰條例第60條
        第2項第3款、第53條分別定有明文；再汽車駕駛人違反
        道路交通管理處罰條例第60條第2項第3款、第53條規定
        者，分別記違規點數1點、3點，同條例第63條第1項第1
        款、第3款亦規定甚明。
      2.受處分人所駕駛之5P-0618號自小客車，於93年12月12
        日下午6時27分許，行經新竹市○○路○段科園路路口，
        於紅燈亮後12.4秒超越停止線，13.4秒時，仍以時速6
        公里之速度持續行駛並逕行右轉；94年1月1日晚上8時
        40分許，又駕同車行經該路段，於紅燈亮後3.2秒超越
        停止線，4.2 秒時，仍以時速15公里之速度持續行駛並
        逕行右轉等情，有卷附之採證照片供參（見原審卷第8
        、10頁）。是受處分人駕駛5P-0618號自小客車於紅燈
        亮起時，仍越過前方停等線，逕行右轉一節，堪可認定
        。
      3.該路口之交通號誌，並未另設有紅燈右轉之號誌，除有
        前述採證照片可據，並經新竹市警察局94年2月25日竹
        市警交字第0940007581號函覆明確（見原審卷第20頁）
        ，是受處分人於93年12月12日下午6時27分許，行經前
        述路段時，紅燈已亮起12.4秒，顯見其已知交通管制號
        誌係紅燈，其猶在無右轉號誌之情形下，以時速6公里
        之速度逕行右轉，顯有不遵守道路交通號誌指示違規事
        由，違反道路交通管理處罰條例第60條第2項第3款規定
        甚明，又受處分人於94年1月1日晚上8時40分許，駕駛
        同車行經前述路段，於紅燈甫亮起3.2秒時，未依規定
        暫停路口，仍執意持續以時速15公里之速度，在紅燈亮
        起後4.2秒時逕行右轉，則已違道路交通管理處罰條例
        第53條之規定甚明。
    (三)因而以移送機關所為裁決核無違誤，原處分人聲明異議，
      為無理由，而裁定駁回異議。
三、抗告意旨除執陳詞置辯外，並質疑攝相儀器之精確性及攝相
    角度之明確性。
四、本院查：
    (一)經查：
      1.上述路段為新竹市○○路往竹東鎮方向必經之孔道，且
        光復路自此路段開始由雙向八車道縮減為四車道，其原
        屬瓶頸路段，由於該路段相鄰兩路口僅60公尺長，且僅
        兩車道，倘若規劃為允許紅燈右轉，則須設置右轉專用
        道，此將造成直行車流儲車空間不足之窘境，使光復路
        於此處更形成瓶頸，故開放紅燈右轉案歉難同意，有新
        竹市政府94年1 月17日府交管字第0940004865號函在卷
        為憑（見原審卷第19頁）。姑不論交通號誌之設置當否
        ，有無造成用路人之不便，乃公路機關之職權範圍，受
        處分人仍有依循道路交通法規所定遵守交通號誌及不得
        闖越紅燈之義務而言，其本無違反義務任意違規之權利
        ，如認本件路段未設置右轉燈為不當，亦應向主管交通
        設施工程之機關請求改善，在改善前，對於現有之交通
        標線、標誌、號誌仍應共同遵守，以建立行車秩序，不
        得藉詞號誌設置不當，而解免違規之責任。至設置監視
        攝相系統係為監視、取證之用，不論是否具有紓解該路
        段車流之效果，受處分人均不能用以解免責任。
      2.又道路主管機關於法令授權範圍內，基於權責對於各項
        行政措施，包括道路設計、交通號誌、標誌、標線之設
        置、更動，為具體裁量、規劃，以求達成道路充分有效
        能利用、維持交通秩序、保障道路使用人往來便利與安
        全之行政目的，除有違背法令或明顯矛盾、錯誤，縱司
        法機關亦不得涉入此行政權核心領域，而民眾對於行政
        機關具體行政措施如有意見，自應循正當管道向行政機
        關反應，尤不得由民眾自行主觀認定是項措施是否合理
        。本件違規地點設置之警告標示及闖紅燈監視系統，既
        無明顯之違法情事，受處分人本不得以一己之判斷，逕
        認不當，並執為免除交通違規罰則之事由。退步言之，
        縱未設有警示標誌，或未告知前有測速監視攝相系統，
        用路人本有遵守交通號誌之義務，已如前述，實與警示
        標誌設置之地點無涉。是縱如受處分人所言，違規地點
        警告標誌內容確為「前有測速照相請減速行駛」，而非
        「前有闖紅燈及測速照相請減速行駛」，然制訂交通安
        全規則制訂，設置交通號誌、標線，其目的在於據以指
        示引導車輛駕駛人循指示行駛，以提升參與交通者之安
        全。不論有無員警在場取締，抑或有無設置取締之警示
        標語，車輛駕駛人均有隨時注意駕駛行為是否符合交通
        法規之義務。
      3.受處分人駕車確有裁決事實認定之二次紅燈右轉行為，
        此有原審卷附影像清晰之四張照片可資憑認，其仍絮絮
        爭執攝相儀器之精確性及攝相角度之明確性，自無可採
        。
      4.綜上所述，受處分人所辯即屬無據。
    (二)原法院認受處分人就裁決處分所為異議並無理由，固非無
      見，然按，以違反道路交通管理處罰條例第60條第2項各
      款為理由裁罰行為人者，須以其行為於同條例第二章無處
      罰之規定為前提，此參同條項前段之規定即明。本件原裁
      定既同意裁決意旨，以受處分人前後二次均係紅燈右轉之
      違規行為，則何以就第一次部分依同條例第60條第2項第3
      款裁罰，第二次部分卻依同條例第53條裁罰？究係兩次違
      規行為，有本質上之差異，致須適用不同規定裁罰？抑裁
      決機關無視第60條第2項前段之規定，就第一次違規行為
      援引較輕之第60條第2項第3款裁罰，而有適用法規錯誤之
      問題？實有加以釐清之必要。原法院未詳加剖明，逕予維
      持原裁決處分，即有未洽。受處分人抗告意旨雖無可採，
      惟原裁定既有可議，即應由本院發回原法院，詳予釐清，
      另為更適當之處理。
據上論結，應依道路交通案件處理辦法第26條、刑事訴訟法第
413 條，裁定如主文。
中　　華　　民　　國　　94　　年　　10　　月　　3 　　日
                      交通法庭審判長法  官  曾德水
                                    法  官  廖紋妤
                                    法  官  范清銘
上正本證明與原本無異。
不得再抗告。
                                    書記官  吳金來
中　　華　　民　　國　　94　　年　　10　　月　　3 　　日
